臺灣桃園地方法院民事判決　　　　　　　99年度訴字第1092號
原　　　告　羅瑞妹
訴訟代理人　廖宸和律師
　　　　　　張必昇律師
被　　　告　徐國書
　　　　　　群益金鼎證券股份有限公司桃園分公司
法定代理人　謝智妃
上　一　人
訴訟代理人　王鶴柔
受　告知人　華南產物保險股份有限公司
法定代理人　廖修鐘
受　告知人　新安東京海上產物保險股份有限公司
法定代理人　黃文成
上列當事人間請求侵權行為損害賠償事件，於民國100年10月31
日言詞辯論終結，本院判決如下：
    主      文
被告徐國書應給付原告如附表所示之股票及按附表所示每股各年
度配發股利之比率計算之股利。
原告其餘之訴駁回。
訴訟費用由被告徐國書負擔。
本判決第一項於原告以如附表所示金額供擔保後，得聲請假執行
，但如被告徐國書以如附表所示之金額為原告預供擔保後，得免
為假執行。
原告其餘假執行之聲請駁回。
    事實及理由
壹、程序部分：
一、按當事人得於訴訟繫屬中，將訴訟告知於因自己敗訴而有法
    律上利害關係之第三人，民事訴訟法第65條第1 項定有明文
    。本件被告群益金鼎證券股份有限公司桃園分公司（下稱群
    益金鼎公司）於民國99年8月5日具狀表明（見本院卷第30頁
    ），其前向受告知人即華南產物保險股份有限公司、新安東
    京海上產物保險股份有限公司投保員工誠實保證保險，渠等
    對被告群益金鼎公司所有依法應負責任或任何名義保管之財
    產，為任何一被保證員工，在其被保證期間內，因單獨或共
    謀之不誠實行為所致之直接損失負賠償之責，是渠等為因被
    告群益金鼎公司敗訴而有法律上利害關係之人，爰依民事訴
    訟法第65條第1項規定聲請本院對渠等為訴訟告知，而本院
    依同法第66條規定，將告知訴訟狀繕本合法送達與受告知人
    ，惟受告知人均未表示參加訴訟，合先敘明。
二、被告群益金鼎公司原名群益證券股份有限公司、法定代理人
    原為鍾選鳳，嗣由鄭育玲接任法定代理人，又於變更為現在
    名稱後由謝智妃為法定代理人，並先後於99年10月22日、10
    0年9月7日具狀承受訴訟，有聲明承受訴訟狀在卷可稽（見
    本院卷第114、400頁），於法並無不合，應予准許。
三、按訴狀送達後，原告不得將原訴變更或追加他訴，但請求之
    基礎事實同一、擴張或減縮應受判決事項之聲明者，不在此
    限，民事訴訟法第255 條第1 項第2 款、第3 款定有明文。
    經查原告歷次聲明主張如下：
  (一)本件原告起訴時聲明第1 項為，被告等應連帶給付原告新台
    幣（下同）3,978,930 元，暨自起訴狀繕本送達翌日起至清
    償日止，按年息5 ％計算之利息（見本院卷第4 頁）。
  (二)嗣原告於99年12月16日以民事聲請狀變更上開聲明為，被告
    等應連帶給付原告2,950,769 元，暨自本起訴狀繕本送達翌
    日起至清償日止，按年息5 ％計算之利息（見本院卷第162
    頁）。
  (三)嗣原告於100 年3 月21日以民事追加訴之聲明狀變更上開聲
    明為，先位聲明：被告等應連帶給付原告如附表所示各股票
    之股數及按每股各該年度配發股利之比率，計付配息。備位
    聲明：被告等應連帶給付原告2,950,769 元，暨自本起訴狀
    繕本送達翌日起至清償日止，按年息5 ％計算之利息（見本
    院卷第276 頁）。
  (四)嗣原告於100 年5 月16日本院言詞辯論期日以言詞表示，就
    遭盜賣之翔名股票99年度現金股利不請求（見本院卷第386
    頁）。
  (五)經核原告上開聲明之變更，係屬減縮及追加應受判決事項之
    聲明，且其請求之基礎事實同一，按諸前揭規定要無不合，
    應予准許。
四、被告徐國書經合法通知，無正當理由，未於言詞辯論期日到
    場，核無民事訴訟法第386 條所列各款情形，爰依原告之聲
    請，由其一造辯論而為判決。
貳、實體部分：
一、原告起訴主張：
  (一)被告徐國書前受雇被告群益金鼎公司擔任營業櫃台副理，受
    託依原告授權指示處理證券交易帳戶內股票買賣事務，並約
    明每筆交易行為均應向原告提出報告。詎被告徐國書乘原告
    於97年9 月9 日至97年11月13日出國期間，竟連續未經原告
    授權，擅將原告於被告群益金鼎公司帳戶內所有鴻準、宏達
    電等股票全數盜賣，致原告受有買賣價差損失、手續費、證
    交稅損失等損害合計1,443,542 元。而盜賣所得股款雖存入
    原告設於華南商業銀行北桃園分行000000000000帳戶內，然
    被告徐國書於未經原告授權，竟又與第三人林寶鳳共謀盜領
    前揭帳戶內股款，由林寶鳳分別於97年9 月10日自前揭帳戶
    轉出504,000 元、97年9 月18日轉出625,464 元、97年9 月
    24日轉出288,400 元至其於華南商業銀行北桃園分行所設00
    0000000000帳戶內；另被告徐國書復於97年9 月11日自原告
    前揭帳戶盜領現金89,363元，故被告徐國書及林寶鳳共同自
    原告帳戶盜領1,507,227 元。是以，原告因被告徐國書上開
    侵權行為致生損害，即股票買賣價差損失及存款帳戶損失，
    共計2,950,769 元。嗣原告之女收到被告群益金鼎公司融資
    催繳單，經向華南銀行及被告群益金鼎公司查證後始悉被告
    徐國書上開犯行，又因事證明確，被告徐國書乃於97年11月
    4 日簽立自白書坦承犯行，並承諾賠償原告上揭損害，然被
    告徐國書簽立自白書後卻避不見面，迄今未賠償分文予原告
    。
  (二)而被告徐國書上開盜賣原告股票及自原告帳戶內盜領存款之
    侵權行為，依民法第184 條第1 項、第2 項前段規定，自應
    對原告負侵權行為損害賠償責任。至於被告群益證券桃園分
    公司雖辯稱被告徐國書所簽立之認罪自白書不能證明內容真
    實性，亦屬與原告間通謀虛偽意思表示而無效云云。然查被
    告徐國書現處逃亡狀態，若其無盜賣股票、盜領存款行為，
    理應出面澄清，足見其確有上開行為而心虛逃避訴訟；復以
    ，被告徐國書若因私人借貸關係而負債務，亦僅對原告負清
    償責任，如虛構盜賣股票、盜領存款情事，反自陷更不利法
    律地位，則自白書所載如非屬事實，被告徐國書自不可能僅
    為安撫原告家屬情緒即貿然簽署對己不利且與事實不符之自
    白書；況以，自白書所載內容均有交易資料對帳明細表、華
    南銀行存摺、華南銀行存款憑條為佐，亦有被告徐國書簽立
    自白書當時在場證人李文彬之證詞可參，均足證被告徐國書
    確有盜賣原告股票、盜領原告存款行為，應負侵權行為責任
    甚明。
  (三)至於，林寶鳳雖於他案（臺灣桃園地方法院檢察署97年度他
    字第5063號）聲稱其曾對原告借貸，故前開期日之匯款係屬
    取回清償性質云云，然查原告與林寶鳳並不相識，亦從未接
    洽，且對照林寶鳳於97年9月8日、97年9月22日匯入原告慶
    豐銀行帳戶合計僅800,000元，卻自原告華南銀行帳戶匯出
    共計1,417,864元，兩者相差數額高達617,864元，顯非屬取
    回清償性質；又縱以各別匯款相較，數額亦不盡相符，而匯
    入匯出時間更僅相隔2至4日，如原告果因缺錢而為借貸，自
    不可能約定於短短數日後返還。再觀諸97年9月10日、97年9
    月18日、97年9月24日取款憑條字跡與林寶鳳於臺灣桃園地
    方法院檢察署97年度他字第5063號案偵訊筆錄之簽名字跡相
    同，而原告與林寶鳳既不相識，亦從未接洽，之所以能取得
    蓋有原告印鑑之取款憑條，乃係透過被告徐國書而取得，而
    林寶鳳於不認識原告下竟將原告華南銀行帳戶內股款匯至其
    帳戶，顯未經原告授權而屬蓄意盜領行為，則林寶鳳即與被
    告徐國書有犯意聯絡及行為分擔而構成共同侵權行為，故被
    告徐國書自應就林寶鳳之盜領股款行為負共同侵權行為人連
    帶責任。而林寶鳳雖於97年9月8日、97年9月22日匯入原告
    慶豐銀行帳戶合計800,000元，已如上述，惟該筆款項給付
    原因未明，更與本案盜領行為無涉，當與本案無關。
  (四)被告徐國書之侵權行為應屬職務行為，而被告群益證券桃園
    分公司因有監督不周之重大過失，亦須負僱用人之連帶責任
    。至於，被告群益金鼎公司雖依職位說明書辯稱被告徐國書
    為營業櫃檯副理並非營業員，職務內容並不包括接受客戶委
    託買賣股票云云。然該職位說明書係屬公司內部職務分配事
    項，已難拘束與其交易之第三人，況依職位說明書所載，被
    告徐國書任職之營業櫃檯副理職責包括與重要客戶維護關係
    、督導或協訪營業員外出訪客、督導營業員完成所屬客戶之
    款券交割聯繫等項，職務性質與客戶往來密切，且對股票買
    賣有督導之責，以致其職務範圍是否包括接受客戶委託買賣
    股票、適法與否，要非與其交易之原告所能分辨；又證券商
    負責人與業務人員管理規則乃係證券商負責人、業務人員或
    其他受僱人執行業務之規範，而被告徐國書本案所為均符合
    證券商負責人與業務人員管理規則第18條第2 項各款情事，
    是被告群益金鼎公司亦不得據公司內部職務說明書主張被告
    徐國書本案所為與執行業務無關，準此，被告徐國書利用職
    務上機會受原告所託買賣股票，客觀上足認具執行職務外觀
    ，基於交易安全保護，應堪認係執行職務行為。而被告徐國
    書利用身為被告群益金鼎公司櫃檯副理之職務，取得原告信
    賴，再利用辦理股票買賣下單之職務上機會，騙取蓋有原告
    印鑑之取款憑條，又趁原告出國期間伺機盜賣原告股票得款
    1,672,647 元，再與林寶鳳共謀盜領其中1,507,227 元，則
    被告徐國書乃係利用擔任被告群益證券桃園分公司櫃檯副理
    身分，藉受託買賣股票之職務上機會而遂行此盜賣股票、盜
    領股款之前後連貫整體不法行為，亦足認與其職務之執行密
    切相關，而屬執行職務之範圍。
  (五)原告於本案發生前均以致電被告群益金鼎公司委託被告徐國
    書下單之通常交易方式進行股票買賣，並非私下委託被告徐
    國書，而實務上為避免糾紛、業績評比及依台灣證券交易所
    股份有限公司營業細則第80條第4 項規定，多有相關錄音、
    通聯、經手紀錄以便內部控管，足見被告群益證券桃園分公
    司應有查核機制，非如其所主張之縱加監督亦不可能發現；
    另由證人李文彬證述可知，原告委託被告徐國書買賣股票之
    情事為公司內部人員所週知，並非被告群益證券桃園分公司
    所謂私下接受委託行為，而原告為一般投資人，當不熟知被
    告徐國書升任櫃檯副理後即不得受託買賣股票之公司內部規
    定，且被告徐國書及被告群益金鼎公司亦從未告知原告已更
    改為證人李文彬擔任營業員，是原告仍繼續委託被告徐國書
    下單買賣，準此，被告群益金鼎公司放任被告徐國書於已非
    原告營業員情形下，仍能繼續受託買賣股票，甚能代為申請
    電話語音下單在先，繼而未能內部控管發現被告徐國書違規
    受託買賣股票或默許被告徐國書違反證券商負責人與業務人
    員管理規則在後，均顯見被告群益證券桃園分公司未能善盡
    監督管理之責，以致被告徐國書得以趁機盜賣原告股票並盜
    領存款，故被告群益金鼎公司自應負民法第188 條僱用人連
    帶賠償責任。
  (六)原告從未以電話語音下單方式交易股票，且於本件案發前均
    係以電話指示被告徐國書下單方式為股票買賣，而該下單方
    式無須透過密碼認證，亦無須交付印章存摺，乃股票交易市
    場甚為普遍簡便之交易方式，則原告循此通常交易方式，實
    無過失可言；而依此通常交易方式，則無論原告有無將電子
    交易密碼透露予被告徐國書，其均得未經原告指示而逕行盜
    賣股票，是縱認原告有不慎透漏密碼之情事，亦與本件損害
    之發生無因果關係。反之，證券公司既容投資人以電話委託
    營業員下單方式進行交易，自應設法控管營業員或內部人員
    盜賣股票之風險而有監督之責。另被告徐國書於受託代為買
    賣股票之初曾提出多項文件要求原告簽名蓋章，其中應包括
    密碼單及存款憑條，並隨即將所有文件取回，未交付予原告
    ，是被告徐國書日後方能盜賣原告股票並盜領存款，而原告
    為一般投資人，當不熟悉上開手續作業流程，乃因信賴證券
    業務人員專業而聽從被告徐國書指示辦理，自無過失可言；
    又原告除辦理相關手續需要而蓋印外，始終未將印章交付被
    告徐國書保管，且未取得相關文件，更不知有密碼單、取款
    憑條等文件存在；另原告家人固於原告出國期間交付存摺予
    被告徐國書，然印章亦仍留存家中未同時交付，當與知悉有
    該重要文件存在而仍交付他人之過失情形不同，難認有過失
    可言，縱認與有過失，過失比例亦極低。
  (七)按損害賠償之方法，以回復原狀為原則，金錢賠償為例外，
    民法第213 條第1 項定有明文。而股票為具有流通性之有價
    證券，被告等非不得自股票市場購買同種同類之股票交付原
    告以回復原狀，則本案遭盜賣股票中，除群創現已與奇美電
    子合併無從購買該公司股票回復原狀而應改以金錢賠償外，
    其餘並無民法第215 條所謂不能回復原狀或回復顯有重大困
    難之情形，故仍應以回復原狀為損害賠償之方法；而原告所
    受損害應回復之應有狀態，除原持有而遭盜賣之股票外，尚
    應包括如股票未遭盜賣所可取得之孳息即股息股利，則原告
    所得請求部分即悉如附表所示。另被告雖引最高法院64年度
    第6 次民庭庭推總會議決議見解主張應以請求時或起訴時之
    市價為準，然該實務見解之市價認定標準係就金錢賠償之損
    害賠償方法而言，倘若以回復原狀為損害賠償方法，則無該
    實務見解市價認定標準之適用，且如依被告主張以請求時股
    票為金錢賠償之計算標準，亦顯不能填補原告所受損害及所
    失利益。又被告徐國書盜賣原告股票後雖將股款1,672,647
    元匯入原告華南銀行帳戶，其中扣除盜賣群創股票所得股款
    82,733元已形同以金錢賠償填補損害，故原告不再請求群創
    股票之金錢賠償外，原告因遭盜賣股票所受有利益雖尚餘1,
    589,914 元，然被告徐國書基於同一犯罪計畫自同一帳戶盜
    領股款共1,507,227 元，加上盜賣手續費、證交稅損失、及
    未經原告授權所為融資交易致生融資斷頭補差額等損害，是
    原告所持有股票除遭盜賣一空，且賣股所得悉遭被告徐國書
    盜領而未獲任何利益，自不生民法第216 條之1 損益相抵之
    情形。
  (八)聲明：
  1.先位聲明：被告等應連帶給付原告如附表所示各股票之股數
    及按每股各該年度配發股利之比率，計付配息；原告願供擔
    保，請准宣告假執行。
  2.備位聲明：被告等應連帶給付原告2,950,769 元，暨自起訴
    狀繕本送達翌日起至清償日止，按年息5 ％計算之利息；原
    告願供擔保，請准宣告假執行。
二、被告方面：
  (一)被告徐國書未於言詞辯論期日到庭，亦未提出書狀為任何聲
    明或陳述。
  (二)被告群益金鼎公司則以：
  1.被告徐國書於被告群益金鼎公司任職之職務係營業櫃檯副理
    並非營業員，其職務內容並未包含接受客戶委託買賣股票而
    與營業員之職務內容顯不相同，則依證券商負責人與業務人
    員管理規則第4 條第2 項規定可知，被告徐國書之職務並不
    得接受原告委託買賣股票，客觀上即已不具備受僱人執行職
    務之外觀。而被告徐國書實係基於與原告間情誼，私下接受
    原告委任處理股票，再趁機盜賣股款並盜領存款，是本案乃
    被告徐國書個人犯罪行為而與執行職務無關，蓋經比對原告
    於分行歷史帳資料可知，原告於出國期間如96年5 月3 日至
    96年10月13日仍有買賣股票交易紀錄，可見原告確有委託被
    告徐國書買賣有價證券；另依證人李文彬證述曾聽聞原告之
    女與被告徐國書間對話表示，原告曾私下借錢予被告徐國書
    ，可見原告確因與被告徐國書間私人甚篤之情誼而生信賴關
    係，乃私下委託被告徐國書代為處理股票相關事宜，否則若
    無存摺及印章下，銀行人員又怎可能任人領取原告帳戶內之
    金錢？又原告雖表示於本案發生前均係致電被告群益證券桃
    園分公司進行股票交易，並非私下委託被告徐國書云云，惟
    被告徐國書知悉臺灣證券交易所股份有限公司營業細則第80
    條第4 項電話委託應同步錄音之規定，則原告為使被告徐國
    書接受其私下委託，且為免被告徐國書遭被告群益證券桃園
    分公司查核錄音內容而發現其代操行為，當然會配合使用電
    話語音下單，此觀原告於99年10月11日準備書狀亦為平日係
    以電話語音下單交易方式之陳述即明。再者，無論電話語音
    下單或網路下單均需透過密碼為之，而該密碼亦由原告親自
    簽收，且該電子交易密碼通知書亦載明警示提醒客戶應妥善
    保管密碼，則由被告徐國書知悉原告電話語音下單之交易密
    碼乙節，即可知原告確私下委任被告徐國書買賣股票，且為
    圖便利而將前開密碼交付予被告徐國書。綜此，被告徐國書
    執行與原告間私下委任事項，即顯與執行職務無關。
  2.又依有價證券集中交易巿場實施全面款券劃撥制度注意事項
    可知，股票買賣成立後，股權及股款之移轉均衹透過款券劃
    撥程序處理，證券公司所屬營業員依證券交易正規程序，並
    無任何機會可持有該買賣標的之股票或股款。查原告於被告
    群益金鼎公司開立股票交易帳戶時，同依前開規定於被告群
    益金鼎公司指定之華南商業銀行開立存款帳戶，則負責處理
    原告委託下單之營業員依證券交易正規程序已無法持有原告
    之股票及股款，更遑論非營業員之被告徐國書又如何有機會
    盜賣原告股票及盜領股款？顯係被告徐國書私下接受原告委
    託買賣股票，而與執行職務無關，況原告主張其股票遭被告
    徐國書盜賣所得股款均已匯入原告所有之華南商業銀行帳戶
    ，自無任何損失可言。至於，證券商負責人與業務人員管理
    規則明訂禁止之行為，確非一般交易流程中證券從業人員之
    職務範圍，惟為防範客戶與營業員間因良好個人私誼關係，
    衍生證券商未經客戶告知即無從查核發現之弊端，法令乃明
    文規定證券商從業人員禁止行為，並列入營業員資格考試，
    然巿場上卻仍有極少數盜賣股票或盜領存款事件發生，究其
    原因均係客戶信任營業員，且為圖便利而將存摺或印章或其
    他類此文件交付營業員代為處理相關事務，致令營業員有機
    可乘，而原告如未將存摺印章或其他類此文件交予被告徐國
    書，為放任其代為用印刷摺，當不致發生盜賣股票、盜領存
    款情事。
  3.原告雖表示被告徐國書以不詳方式或詐術使華南銀行人員陷
    於錯誤而令其盜領存款云云，惟未提出任何證據證明之，且
    依一般經驗可知，如被告徐國書未持有原告存摺及印鑑，自
    無從臨櫃取款，而原告亦坦承確曾交付銀行存摺予被告徐國
    書，故縱令真如原告表示並未交付印章，原告亦可能交付與
    印章有相同功能之文件以供被告徐國書取款。再者，被告群
    益金鼎公司乃證券公司，與華南商業銀行並無任何隸屬關係
    ，則原告之存款若真係被告徐國書所盜領，當應屬銀行人員
    之疏失所致，亦非屬被告徐國書執行職務之行為。至於，原
    告所提出之被告徐國書自白書，被告群益金鼎公司否認其真
    正，蓋該自白書未經任何刑事判決認定，究為何人所為並無
    任何查證，已不足採，縱令該自白書簽名確係被告徐國書所
    親簽，亦無從證明該自白書內容之真實性，甚者，原告亦可
    能與被告徐國書勾串不實自白書構陷被告群益金鼎公司，則
    該自白書即因屬原告與被告徐國書間通謀虛偽意思表示而無
    效，故原告要求被告群益證券桃園分公司與被告徐國書負連
    帶賠償責任，實無理由。再者，被告群益金鼎公司於選任被
    告徐國書時即已確認並無證券交易法第54條規定之情況始為
    任用，顯已盡相當注意義務，而被告徐國書任職期間表現尚
    屬良好，故得以晉升為主管，惟被告徐國書之職務依法不得
    接受原告委託買賣股票，則其私下接受原告委託買賣股票之
    行為，若不經原告告知，被告群益金鼎公司縱加以監督亦不
    可能發現。
  4.至於就原告主張損害賠償部分，原告雖主張本件應以回復原
    狀為損害賠償方式，然被告徐國書將原告主張遭盜賣之股票
    賣得價金，部分用以清償原告積欠林寶鳳之借款，事實上已
    無法判斷原狀為何，故本件仍應以金錢賠償為損害賠償方法
    （惟就附表之股利計算方式不爭執）。再就原告主張股票遭
    盜賣損失部分，依原告提出存摺明細可知，所謂遭被告徐國
    書盜賣之股票款項皆已匯入原告帳戶，故原告並無任何損害
    ；至原告另主張股票遭盜賣損失係盜賣時股票價額與買進時
    股票價額之價差云云，然參酌最高法院64年度第6次民庭庭
    推總會決議可知，應以起訴時或請求時之市價作為計算基準
    ，是以，依原告起訴狀所載其已於97年11月4日向被告徐國
    書為請求，則本件損害賠償之計算即應以該請求時之市價為
    準，惟經計算後可知，原告於此部分並無任何損失可言。而
    就原告主張存款盜領損失部分，如原告未將存摺、印章或其
    他類此之文件交付被告徐國書，即不可能發生存款遭盜領情
    事，況且被告群益金鼎公司與華南商業銀行並無任何隸屬關
    係，已如上述，故縱令被告徐國書果盜領原告之銀行存款，
    亦非屬被告徐國書執行職務行為，則該存款遭盜領之損失即
    不應由被告群益金鼎公司與被告徐國書負連帶賠償責任。
  5.退步言，縱認被告群益金鼎公司應負僱用人之連帶損害賠償
    責任，惟依民法第216 條之1 規定，亦應扣除原告向林寶鳳
    清償之款項1,417,864 元。蓋依林寶鳳於他刑事案件證詞可
    知，被告徐國書實係基於與原告間情誼，私下接受原告委託
    向林寶鳳借款，並請林寶鳳將款項1,310,500 元分別匯入原
    告及第三人楊鳳美帳戶，並交付現金82,000元，合計1,392,
    500元，嗣被告徐國書即將股票賣出所得款項504,000元、62
    5,464 元及288,400 元分別轉帳予林寶鳳用以清償借款及利
    息，則原告雖因被告徐國書盜賣股票、盜領存款而受有損失
    ，惟被告徐國書既將前開賣出股票後之價款用以清償原告與
    林寶鳳間債務，故原告所受利益1,417,864 元依法即應予以
    扣除。再退步言，原告對本件損害之發生與擴大亦為與有重
    大過失，蓋原告如未將存摺提供予被告徐國書，或不假他人
    之手於任何文件上親自用印，則本案決不可能發生，而反觀
    被告群益金鼎公司除向原告收、付款券皆透過原告開設之款
    券劃撥帳戶，以帳簿劃撥方式為之外，復於營業場所懸掛海
    報提醒委託人不將原留印鑑、款項、存摺或有價證券交由被
    告公司在職人員保管，且於開戶時更讓原告簽署聲明書，提
    醒原告勿將原留印鑑、款項、存摺或有價證券交由被告公司
    在職人員保管，均足顯示被告群益證券桃園分公司已盡力防
    止弊端發生，惟原告怠於避免本案事實之發生，即為與有重
    大過失。況以，原告與被告徐國書間非屬一般正常客戶與營
    業員之交易方式，被告群益金鼎公司實無從盡任何相當之注
    意以避免原告發生損害，縱若有疏失，亦極其輕微。
  6.聲明：原告之訴駁回；如受不利判決，願供擔保請准免為假
    執行。
三、兩造不爭執之事實：原告於被告群益金鼎公司開立股票交易
    帳戶，並於被告群益金鼎公司指定之華南商業銀行開立存款
    帳戶（帳號000000000000號）。被告徐國書前係任職於被告
    群益金鼎公司擔任營業櫃台副理，於97年9月9日至97年11月
    13日原告出國期間，將原告於被告群益金鼎公司股票帳戶內
    如附表所示各檔股票及群創（代號3481）2000股賣出，被告
    徐國書待所得股款存入原告上開華南銀行帳戶後，即於97年
    9 月10日轉出504,000元、於97年9月18日轉出625,464元、
    於97年9月24日轉出288,400元至林寶鳳於華南商業銀行北桃
    園分行所設000000000000帳戶內，於97年9月11日復領出現
    金89,363元。
四、原告主張：被告徐國書未經原告同意盜賣股票，並藉機使原
    告用印於取款憑條及匯款單上，再利用原告於出國期間將存
    摺交付被告徐國書補刷之機會，盜領盜匯帳戶中款項共計1,
    507,227元，侵害原告之權利，應負損害賠償責任，而被告
    群益金鼎公司因未盡監督之責，應依民法第188條第1項之規
    定負連帶賠償責任。為被告群益金鼎公司所否認，並以前詞
    置辯。是本件應審究者為：被告徐國書是否未經原告授權盜
    賣股票、盜領存款？原告是否與有過失、有無損益相抵、被
    告徐國書應負之損害賠償責任如何？被告徐國書上開行為是
    否屬於執行職務行為？被告群益金鼎公司是否已盡監督之責
    ？論述如下：
  (一)被告徐國書未經原告授權盜賣股票、盜領存款：原告主張被
    告徐國書有盜賣股票、盜領存款之行為，提出徐國書所簽名
    之自白書為證，該自白書記載：被告徐國書於97年9 月8 日
    起藉原告出國期間，未經原告同意，利用職務之便賣出原告
    股票帳戶內之股票，並盜領原告華南商業銀行帳戶存款，願
    意承擔原告之損失，自97年11月5 日起逐月償還或補足股票
    股數等情明確（見本院卷第21頁），又據證人即被告群益金
    鼎公司營業員李文彬於本院審理時證稱：當天徐國書先到，
    後來徐國書才叫伊去，伊親眼看見徐國書簽名，伊不知道徐
    國書與羅瑞妹的的紛爭過程，是因為伊去羅瑞妹家融資追繳
    ，羅瑞妹的女兒說了一些事情，伊才請徐國書到場，徐國書
    到場時，客戶說徐國書盜賣股票、盜領存款，徐國書都承認
    ，徐國書沒有多做解釋，只是承認，也沒說為何提領羅瑞妹
    的存款，只承認把錢提走等語（見本院卷第234 、235 頁）
    ，已足確認被告徐國書係基於自由意志在自白書上簽名，而
    依本件所涉損失數額非微，倘被告徐國書係經原告授權賣出
    股票，或有何領取原告存款之正當事由，在現場尚有第三人
    即證券公司同事李文彬在場之情形下，自當陳明始末，釐清
    責任，豈有無端甘願承擔此等鉅額賠償責任，甚至事涉刑事
    罪責之理？參以被告徐國書於簽署自白書後，立即於97年11
    月7 日出境迄今未返，已遭檢察官發佈通緝，顯係畏罪並逃
    避民事賠償責任，綜上各節，原告主張被告徐國書未經原告
    授權，擅自賣出上開股票、盜領原告存款等情堪信為真實。
  (二)原告並未與有過失，亦無損益相抵之問題，被告徐國書應賠
    償原告如附表所示之股票及股利：按因故意或過失，不法侵
    害他人之權利者，負損害賠償責任，民法第184 條第1 項前
    段定有明文；又負損害賠償責任者，除法律另有規定或契約
    另有訂定外，應回復他方損害發生前之原狀，民法第213 條
    第1 項亦規定甚詳。被告徐國書既未經原告同意盜賣股票、
    盜領存款，即有故意侵害原告權利之事實，且其行為導致原
    告喪失如附表所示之股票（含股票表彰之股權及賣出後之交
    易價值），受有損害，在附表所示股票均仍屬流通之狀態下
    ，原告請求被告徐國書回復原狀返還如附表所示之股票自屬
    合理（附表中不含遭盜賣之群創股票，因該股票已無流通，
    而此項股票之盜賣所得，經計算並未遭被告徐國書盜領，故
    不在原告請求之範圍，附此敘明）。又依原告所提出之配股
    配息公開資訊（見本院卷第362 至383 頁），於被告徐國書
    盜賣股票後，其中數檔股票曾有配發股利，原告主張被告徐
    國書另應按附表所示配發股利之比例給付股利予原告，以回
    復原告之「應有狀態」，亦屬有據。至於被告群益金鼎公司
    辯稱：由原告帳戶匯至訴外人林寶鳳同銀行帳戶中之504,00
    0 、625,464 、288,400 元，係清償原告對於林寶鳳之借款
    ，原告受有利益，應予損益相抵，並以林寶鳳於台灣桃園地
    方法院檢察署之陳述，及林寶鳳所提出之匯款單為其依據（
    見本院卷第287 、288 頁），然原告否認與林寶鳳有何借貸
    關係，亦不認識林寶鳳，且林寶鳳於偵查中亦表示其不認識
    原告，係與徐國書接洽，又無其他證據可資佐證，自不得徒
    憑林寶鳳曾匯款進入原告慶豐銀行帳戶，即認定林寶鳳與原
    告間有借貸關係，是原告本件華南商業銀行帳戶存款雖經轉
    帳入林寶鳳之同銀行帳戶，但不能認定係為原告清償債務，
    原告並未獲有利益，自無損益相抵之問題。被告群益金鼎公
    司另辯稱：原告明知應妥善保管存摺、印章，不得將華南商
    業銀行之存摺、印章交付被告徐國書，竟仍交付，致被告徐
    國書有可乘之機，原告就其所受損害應屬與有過失。惟按損
    害之發生或擴大，被害人與有過失者，法院得減輕賠償金額
    ，或免除之，民法第217 條定有明文。妥善保管重要文件、
    不得無故交付他人雖為一般人所熟知之生活常識，但若基於
    平日之熟識、信任或親誼關係，交付存摺或印章予他人委託
    他人作為正當使用或保管，竟遭他人擅自挪為非法使用，此
    與「無故」交付他人之情形自屬二事，不得同視為疏於注意
    或違反善良管理人注意義務，於此情形下，就他人非法使用
    所造成之損失，並無與有過失之可言。就本件而言，原告與
    被告徐國書本為客戶與證券營業員之業務關係，原告縱有交
    付存摺、印章、密碼等機密資料予被告徐國書之情形，諒必
    係基於長久累積之信任，始於交易業務外另行委託被告徐國
    書處理財務事宜，難認原告有何預料被告徐國書突生歹念非
    法使用之可能，就被告徐國書盜賣股票、盜領存款所造成之
    損害，原告並無與有過失之可言。
  (三)被告徐國書之盜賣股票暨盜領存款之行為，非屬民法第188
    條第1項所指執行職務之行為，被告群益金鼎公司並無連帶
    賠償責任：按僱用人藉使用受僱人而擴張其活動範圍，並享
    受其利益。就受僱人執行職務之範圍，或所執行者適法與否
    ，恆非與其交易之第三人所能分辨，為保護交易之安全，如
    受僱人之行為在客觀上具備執行職務之外觀，而侵害第三人
    之權利時，僱用人固應依民法第188 條第1 項規定與受僱人
    負連帶賠償責任。然若於客觀上並不具備受僱人執行職務之
    外觀，或係受僱人個人之犯罪行為而與執行職務無關，自無
    命僱用人負賠償責任之理。次按依證券交易法第54條第2 項
    及第70條規定所訂定之「證券商負責人與業務人員管理規則
    」第3 條規定：證券商之業務員，其職務為從事有價證券之
    承銷、自行買賣及受託買賣。及財政部以84年台財證(三)字第
    二九號函發布實施之「有價證券集中交易市場實施全面款券
    劃撥制度注意事項」明定：一、委託人與證券經紀商簽訂「
    委託買賣證券受託契約」辦理開戶手續時，應同時開設有價
    證券集中保管帳戶及在證券經紀商指定之金融機構開立存款
    帳戶（下稱款券劃撥帳戶），該存款帳戶並應與金融機構簽
    訂委託其代收付交割款項之委託書後，證券經紀商始得接受
    委託人委託買賣證券；二、……；三、證券經紀商受託買賣
    向委託人收付款券，均應透過委託人開設之款券劃撥帳戶，
    以帳簿劃撥方式為之……等旨。足見自八十四年二月四日實
    施「全面款券劃撥交易制度」以來，有價證券交易行為之流
    程：首需委託人（投資人）與證券經紀商簽立委託買賣有價
    證券契約書，於辦理開戶手續之同時開設有價證券集中保管
    帳戶及在證券經紀商指定之金融機構開立存款帳戶，由證券
    商、銀行分別核發「證券存摺」、「存款存摺」予投資人後
    ，投資人始得委託證券經紀商買賣特定公司於特定價格之特
    定數量股票，再由該經紀商之受僱人即營業員依其指示下單
    購買（或出售）。股票買賣契約一旦成立，則以台灣證券交
    易所為結算機構，由台灣集保結算所股份有限公司、中央銀
    行為交割機構，分別從事有價證券（股權）之移轉及股款之
    交付（受領）。換言之，有價證券買賣契約成立後，股權與
    股款之移轉，均祇透過款券劃撥程序處理，證券經紀商所屬
    營業員依證券交易正規程序，並無任何機會持有該買賣標的
    之有價證券或股款（最高法院98年度台上字第763 號判決意
    旨參照）。本件原告主張被告徐國書受僱於被告群益金鼎公
    司，就被告徐國書之工作性質，原告並非該公司內部人，無
    從判斷被告徐國書是否具有為客戶下單之職務，又被告徐國
    書盜領存款與盜賣股票係基於同一個犯罪決意，自應將其視
    為同一侵權行為，故應將被告徐國書本件侵權行為認定為執
    行職務行為。惟審諸營業員盜賣股票之目的顯然在於謀求不
    法利得，而取得利益之途徑自以掌握客戶之存款帳戶相關證
    件為要，若無法取得此部分資料，營業員即無盜賣客戶股票
    之必要，相反的，若營業員取得此部分存款資料，縱未盜賣
    股票，亦可趁客戶自行下單賣出股票之機會從中牟取不法利
    益，是就盜賣股票、盜領存款之整體侵權行為而言，其重點
    乃在於取得客戶存款相關證件資料以藉機盜領存款，至於盜
    賣股票僅為其可採用之眾多方式之一，已屬次要。是就此侵
    權行為之性質，首應審酌營業員取得客戶存款相關資料屬於
    執行職務之範圍，而非僅著眼於營業員具有股票交易之相關
    職務。查本件原告華南商業銀行之存款遭徐國書轉帳及領取
    現金共計1,507,227 元，有取款憑條4 紙在卷可稽（見本院
    卷第138 至141 頁），原告固否認交付印鑑予被告徐國書，
    惟承認交付存摺予徐國書請其於出國期間補刷存摺，然衡諸
    補刷存摺本非急迫，若有急需，原告之家人即可為之，並無
    交付被告徐國書代行之必要，原告所稱暫時將存摺交付被告
    徐國書之理由，並非合理，再參以領取帳戶款項除存摺、印
    章外，必須提出「帳戶密碼」始得為之，被告徐國書若非經
    原告告知，何以得知帳戶密碼而能順利領取原告存款？由此
    可知，原告顯然平日即委由被告徐國書為其管理該存款帳戶
    ，再對照原告就被告徐國書盜領存款之取款憑條上印文並不
    否認為真正，就其所謂遭被告徐國書藉機騙取印文一節又不
    能舉證以實其說，綜合研判，原告實係將其銀行存摺及印鑑
    交由被告徐國書保管，始為實情。然以被告徐國書任職於被
    告群益金鼎公司之職務，縱認原告對於被告群益金鼎公司內
    部分工恐無所悉，誤認被告徐國書於該公司之職務包含為客
    戶下單買賣股票，依上開說明，於現行全面款券劃撥交易制
    度下，股票交易營業員為客戶完成交易，並無任何持有客戶
    存款資料之必要，而原告既已簽署聲明書表示願遵守規定，
    不將原留印鑑、款項、存摺交由被告群益金鼎公司人員保管
    （見本院卷第125 頁），原告又於本院審理時否認交付帳戶
    資料、帳戶密碼予徐國書等情（見本院卷第83頁背面），益
    徵原告明知其無須將此部分資料交予被告徐國書，在在證明
    原告並非基於委託被告徐國書進行股票交易之目的，始將存
    款帳戶之存摺、印章交付被告徐國書，而係單純基於個人方
    便及對於被告徐國書之熟識、信任而為之。準此，被告徐國
    書既非基於職務收受原告存摺、印鑑，其以此部分資料所為
    之盜領存款行為即無從認為「在業務上有機會可資利用」並
    「具備執行業務之外觀」之執行職務行為，是原告主張因被
    告徐國書係於執行職務中侵害被告權利，請求被告群益金鼎
    公司連帶負損害賠償責任，即非有理。
五、從而，原告依侵權行為之法律關係請求被告徐國書賠償如附
    表所示之股票及股利，為有理由應予准許，另基於民法第18
    8 條第1 項規定請求被告群益金鼎公司連帶負責部分，則無
    理由應予駁回。原告勝訴部分，兩造陳明願供擔保請求准免
    假執行部分，核無不合，爰酌定擔保准許之，原告敗訴部分
    ，假執行之聲請失所附麗，應併予駁回。
六、本件事證已臻明確，其餘兩造主張、陳述暨所提之證據，經
    審酌均與本院前揭判斷不生影響，爰不一一詳予論述，附此
    敘明。
七、訴訟費用裁判之依據：民事訴訟法第79條。
中    華    民    國    100     年   11    月    29   日
                  民事第二庭   法  官  袁雪華
正本係照原本作成。
如對本判決上訴，須於判決送達後二十日內向本院提出上訴狀。
如委任律師提起上訴者，應一併繳納上訴審裁判費。
中    華    民    國    100     年   11    月    29   日
                               書記官  劉霜潔
附表
┌──┬───┬───┬───┬──┬─────┬─────┬─────┬─────┐
│編號│名稱  │代碼  │股數  │年度│現金股利（│盈餘配股（│股票股利（│合計      │
│    │      │      │      │    │每股/元） │每股/元） │每股/元） │          │
├──┼───┼───┼───┼──┼─────┼─────┼─────┼─────┤
│1   │鴻準  │2354  │4000股│98  │0.8       │1.4       │1.4       │2.2       │
│    │      │      │      ├──┼─────┼─────┼─────┼─────┤
│    │      │      │      │97  │0.8       │1.4       │1.4       │2.2       │
├──┼───┼───┼───┼──┼─────┼─────┼─────┼─────┤
│2   │光寶科│2301  │5000股│98  │2.25      │0.05      │0.05      │2.3       │
│    │      │      │      ├──┼─────┼─────┼─────┼─────┤
│    │      │      │      │97  │1.4       │0.05      │0.05      │1.45      │
├──┼───┼───┼───┼──┼─────┼─────┼─────┼─────┤
│3   │宏達電│2498  │1000股│98  │26        │0.5       │0.5       │26.5      │
│    │      │      │      ├──┼─────┼─────┼─────┼─────┤
│    │      │      │      │97  │27        │0.5       │0.5       │27.5      │
├──┼───┼───┼───┼──┼─────┼─────┼─────┼─────┤
│4   │彰源  │2030  │250股 │98  │0         │0         │0         │0         │
│    │      │      │      ├──┼─────┼─────┼─────┼─────┤
│    │      │      │      │97  │0         │0         │0         │0         │
├──┼───┼───┼───┼──┼─────┼─────┼─────┼─────┤
│5   │華泰  │2329  │40170 │98  │0         │0         │0         │0         │
│    │      │      │股    ├──┼─────┼─────┼─────┼─────┤
│    │      │      │      │97  │0         │0         │0         │0         │
├──┼───┼───┼───┼──┼─────┼─────┼─────┼─────┤
│6   │寶來證│2854  │407股 │98  │0.5       │0         │0         │0.5       │
│    │      │      │      ├──┼─────┼─────┼─────┼─────┤
│    │      │      │      │97  │0         │0         │0         │0         │
├──┼───┼───┼───┼──┼─────┼─────┼─────┼─────┤
│7   │彩晶  │6116  │1031股│98  │0         │0         │0         │0         │
│    │      │      │      ├──┼─────┼─────┼─────┼─────┤
│    │      │      │      │97  │0         │0         │0         │0         │
├──┼───┼───┼───┼──┼─────┼─────┼─────┼─────┤
│8   │翔名  │8091  │202股 │98  │2.168     │0         │0         │2.17      │
│    │      │      │      ├──┼─────┼─────┼─────┼─────┤
│    │      │      │      │97  │1.575     │28.562    │28.562    │30.137    │
├──┼───┼───┼───┼──┼─────┼─────┼─────┼─────┤
│9   │櫻花  │9911  │15299 │98  │0.4       │0.2       │0.2       │0.6       │
│    │      │      │股    ├──┼─────┼─────┼─────┼─────┤
│    │      │      │      │97  │0.1       │0.2       │0.2       │0.3       │
├──┼───┼───┼───┼──┼─────┼─────┼─────┼─────┤
│10  │華映  │2475  │30000 │98  │0         │0         │0         │0         │
│    │      │      │股    ├──┼─────┼─────┼─────┼─────┤
│    │      │      │      │97  │0         │0         │0         │0         │
├──┴───┴───┴───┴──┴─────┴─────┴─────┴─────┤
│原告假執行擔保金額：新台幣40萬元                                                  │
├─────────────────────────────────────────┤
│被告徐國書免於假執行擔保金額：新台幣120萬元                                       │
└─────────────────────────────────────────┘